臺灣雲林地方法院民事判決
110年度重訴字第42號
原      告  廖宇藩（即大承興業株式會社股東）


            廖薰瑾（即大承興業株式會社股東）


            廖公瑾（即大承興業株式會社股東）


            廖公瓚（即大承興業株式會社股東之繼承人）


            Kim Liao（廖美文）（即大承興業株式會社股東繼



            廖俊美（即大承興業株式會社股東之繼承人）


            廖公墐（即大承興業株式會社股東之繼承人）

            廖英杰（即大承興業株式會社股東之繼承人）

兼  共  同
訴訟代理人  廖俊杰（即大承興業株式會社股東之繼承人）

被      告  戴志鵬  

            戴嘉琳  

            戴郁芬  

上三人共同
訴訟代理人  潘欣欣律師
被      告  陳幸真  
            戴佳祺  

訴訟代理人  許俐俐  
被      告  蔡戴貞真
            戴幸代  
            戴秀慧  

            戴佳儀  

兼上四人共同
訴訟代理人  許戴秀敏
上列當事人間請求返還不當得利等事件，本院不經言詞辯論終結
，逕行判決如下：
    主  文
原告之訴及假執行之聲請均駁回。
訴訟費用由原告負擔。
    理  由
一、按原告之訴，有下列各款情形之一者，法院得不經言詞辯論
　　，逕以判決駁回之。但其情形可以補正者，審判長應定期間
    先命補正：一、當事人不適格或欠缺權利保護必要。二、依
    其所訴之事實，在法律上顯無理由。前二項情形，原告之訴
    因逾期未補正經裁判駁回後，不得再為補正，民事訴訟法第
    249條第2、3項定有明文。
二、原告等人起訴主張:坐落雲林縣莿桐鄉大埔尾段192-10、19
　　2-13、192-21、192-23、185-2等地號5筆土地（下稱系爭土
    地，嗣經重測變更地號且部分經徵收），原為日據時期「大
    承興業株式會社（即大承興業股份有限公司，下稱大承會社
　　）所有。而大承會社於台灣光復後未依「台灣省公司登記實
    施辦法」聲請公司登記，應視為合夥，其財產為全體股東公
    同共同。台灣光復之初，為免系爭土地遭政府沒收，大承會
    社部分股東乃央託友人辦理借名登記，將系爭土地以形式買
    賣方式隱藏借名登記之真意辦理移轉登記，故由訴外人戴啟
    德、張東榮出名與當時之大承會社股東之一廖溫進雙方協商
    透過法院訴訟上和解方式處理，嗣雖經台灣嘉義地方法院於
    民國51年8月9日作成51年度雲訴字第428號和解筆錄（下稱
    系爭和解），並經被告等人（即戴啟德之繼承人）辦理繼承
    登記。惟系爭和解因:⑴未有買賣之事實;⑵未經大承會社全體
    股東參與，且大多數股東不知情;⑶代理大承會社作成系爭和
    解之股東廖溫進未經全體股東之授權;⑷未踐行民事訴訟法第
    377條至第378條等程序，應不成立。故依民法第179條不當
    得利之法律關係，請求:⑴被告應連帶給付原告款新台幣21,5
    37,873元，及自109年6月20日起至清償日止按年息5%計算之
    利息（即系爭土地部分被徵收後被告所領取之補償款）;⑵被
    告應各將坐落雲林縣莿桐鄉大美段487、508、511
　　、512、513、513-2等地號6筆土地（部分系爭土地重測後變
    更地號之土地）應有部分移轉登記予原告公同共有;⑶訴訟費
    用由被告負擔;⑷第一項判決原告願供擔保請准宣告假執行等
    語。
三、按各共有人對於第三人，得就共有物之全部為本於所有權之
    請求。但回復共有物之請求，僅得為共有人全體之利益為之
　　，民法第821條定有明文。依同法第828條第2項規定，上開
    規定於公同共有準用之。又依同法條第3項規定，公同共有
    物之處分及其他之權利行使，除法律另有規定外，應得公同
    共有人全體之同意。查原告等人提起本件訴訟，未得公同共
    有人全體之同意，亦未為共有人全體之利益為之，亦未以全
    體共有人為當事人，為有當事人不適格或法律上顯無理由之
    情形，經本院於110年9月7日當庭裁定命於三星期內補正，
    並提出大承會社所有股東之繼承系統表、全體繼承人及被繼
    承人之戶籍謄本，原告雖提出補正，惟仍漏未補正林俊傑（
　　許水錦之再轉繼承人）、林陳昭燕（林萬金之再轉繼承人）
　　;且漏未提出廖溫仁（廖陳明鏡之長子）、許過日（許水錦
    之養女）、陳信與其子女陳敦德、陳敦仁、陳朱蘭、陳朱彩
　　、陳朱霞及陳朱環等人之最新戶籍（或除戶）謄本資料，致
    無法確認是否有其餘之公同共有人。爰依上開規定，不經言
    詞辯論終結，逕以判決駁回。
四、至於原告聲請裁定命如附表所示廖志鴻等39人於一定期間內
    加為原告部分，因本件有上開當事人不適格或顯無理由之情
    事，而經本院逕行判決駁回，故無裁定追加之必要，併此敘
    明。
中　　華　　民　　國　　111 　年　　3 　　月　　2　　日
                  民事第一庭    法  官  黃一馨

以上正本係照原本作成
如對本判決上訴，須於判決送達後廿日內向本院提出上訴狀。如
委任律師提起上訴者，應一併繳納上訴審裁判費。
中　　華　　民　　國　　111 　年　　3 　　月　　2 　　日
                                書記官　鄭夙惠